臺灣高等法院刑事判決
110年度上易字第1022號
上  訴  人  臺灣桃園地方檢察署檢察官
被      告  陳松志
上列上訴人因被告毀損案件，不服臺灣桃園地方法院109年度易
字第89號，中華民國110年1月21日第一審判決（起訴案號：臺灣
桃園地方檢察署108年度偵字第22381號），提起上訴，本院判決
如下：
    主  文
上訴駁回。
    理  由
一、聲請簡易判決處刑意旨略以：被告陳松志夥同4 名年籍資料
    不詳之男子（聲請簡易判決處刑書誤載為3 名，應予更正）
    ，共同基於毀損之犯意，於民國108 年3 月17日凌晨2 時58
    分許，駕車至桃園市龍潭區大同路130 巷口，持不明器具砸
    毀告訴人陳蘆益所有，出借給告訴人盧德榮之車牌號碼0000
    -00 號自用小客車（下稱本案自小客車）擋風玻璃、車窗、
    尾翼、後照鏡及車身，並朝車內潑灑油漆，足生損害於告訴
    人陳蘆益及盧德榮。嗣告訴人盧德榮於同日凌晨4 時20分許
    ，在上址發現車輛遭砸毀而報警處理，警方以棉棒採集遺留
    在上開車輛車頭之檳榔汁送內政部警政署刑事警察局比對，
    發現其上所遺留之DNA 與被告之DNA 型別相符，方知上情，
    因認被告涉犯刑法第354 條之毀損罪嫌等語。
二、按傳聞法則之設，係為保障被告之反對詰問權，故於無罪判
    決，縱然法院採用無具證據能力之證據，作為判斷依據，對
    於被告而言，既無不利益，自毋庸贅述所依憑之證據資料究
    竟有無證據能力，以符合判決精簡原則之要求，合先敘明（
    最高法院104 年度台上字第1374號判決意旨參照）。
三、次按犯罪事實應依證據認定之，無證據不得認定其犯罪事實
    ；不能證明被告犯罪者，應諭知無罪之判決，刑事訴訟法第
    154 條第2 項、第301 條第1 項分別定有明文。認定不利於
    被告之事實，須依積極證據，苟積極證據不足為不利於被告
    事實之認定時，即應為有利於被告之認定，更不必有何有利
    之證據。且刑事訴訟法第161 條第1 項規定「檢察官就被告
    犯罪事實，應負舉證責任，並指出證明之方法。」因此，檢
    察官對於起訴之犯罪事實，應負提出證據及說服之實質舉證
    責任。倘其所提出之證據，不足為被告有罪之積極證明，或
    其指出證明之方法，無從說服法院以形成被告有罪之心證，
    基於無罪推定原則，自應為被告無罪判決之諭知（最高法院
    92年台上字第128 號判例意旨參照）。
四、公訴意旨認被告涉犯毀損罪嫌，係以：㈠證人即告訴人陳蘆
    益、盧德榮於警詢中之證述；㈡監視器檔案光碟；㈢內政部警
    政署刑事警察局108 年6 月11日刑生字第1080900885號鑑定
    書及刑案現場照片，為其主要論據。訊之被告固坦承有於10
    8 年3 月16日即案發前一日至現場吐檳榔汁之行為，然堅詞
    否認有何毀損犯行，辯稱：我沒有毀損本案自小客車等語。
    經查：
  ㈠告訴人陳蘆益所有，出借給告訴人盧德榮使用之本案自小客
    車，於108 年3 月17日凌晨2 時58分許，遭人以鈍器敲打、
    潑灑油漆等方式毀損之事實，業據證人即告訴人陳蘆益、盧
    德榮於警詢中證述綦詳（見偵卷第27頁至第33頁），核與監
    視器檔案光碟、監視器翻拍及現場照片相符（見偵卷第61頁
    至第80頁），是此部分之事實，首堪認定。又本案自小客車
    上所採集之檳榔汁經送鑑定，結果與被告之DNA-STR型別相
    符，此有內政部警政署刑事警察局108 年6 月11日刑生字第
    1080900885號鑑定書在卷可參（見偵卷第45頁至第46頁），
    並經被告於警詢、原審訊問、準備及審判程序時供稱：我有
    在108 年3 月16日至案發現場，當時我與他人因行車發生糾
    紛，我就將裝有我吐出檳榔汁的杯子往外扔，可能是因此而
    濺灑在車牌號碼0000-00 號自用小客車上，我沒有毀損告訴
    人的車子等語（見偵卷9頁至第19頁、壢簡卷第31頁至第32
    頁、易卷第45頁、第108頁），是本案自小客車上之檳榔汁
    確為被告所濺吐乙情，亦堪認定。
  ㈡原審於110 年1 月7 日當庭勘驗108 年3 月17日之監視器光
    碟畫面，結果略以（見易卷第104頁第105頁）：
  ⒈02：58：23至02：58：34畫面中為一直線道路，一淺色車（
    下稱A 車及本案遭毀損之自用小客車）停在道路右方白線外
    側，一電線桿立於A 車後，另一淺色車（下稱B 車）自道路
    上方駛入，快速越過雙黃線後停在A 車旁，前方車牌位置正
    好面對電線桿。
  ⒉02：58：35至02：59：05B 車停下，5 名男子下車，副駕駛
    座下車男子穿著連帽T 恤手持鈍器（有戴帽子及口罩），駕
    駛座下車1 名男子（戴帽子及口罩）、駕駛座後方下車2 名
    男子（均戴帽子及口罩）、副駕駛座後方下車1 名男子（戴
    帽子及口罩），5 人開始以手上鈍器砸A 車，其中副駕駛座
    男子立於A 車後，過程中皆持鈍器持續朝A 車後半部敲打；
    其餘4 人則持對鈍器朝A車前半部持續敲打，過程中1 名男
    子短暫敲打A 車後半部後，又回去敲打A 車前半部。
  ⒊02：59：10至02：59：20B車5 人均回到B車上，並發動離去
    。
  ㈢依據上開勘驗結果可知，於108 年3 月17日凌晨2 時58分許
    ，以鈍器敲打、潑灑油漆方式毀損本案自小客車之5 人，均
    戴有帽子及口罩，是上開畫面除攝錄到穿戴帽子、口罩等5 
    人之衣著、背影及身形外，並未有清晰面部或其他明顯可足
    資辨認人別之特徵，是以監視器影像蒐證畫面，並無從辨識
    該5 人是否包括被告在內。再者，上開5 人於持鈍器敲打車
    輛之過程中，全程均穿戴帽子及口罩，與一般犯罪者為躲避
    監視器錄影，而以帽子、口罩加以偽裝之常情相符，而依一
    般常理，其等為避免遭查緝，於犯罪時脫去口罩，並於欲毀
    損之車輛上濺吐檳榔汁，而留下可資辨識人別之生物跡證之
    機率不高，且犯罪者為避免其犯罪過程遭他人目擊而報警，
    通常會以快速有效之方式遂其犯行，並於犯後旋即離開現場
    ，而依照上開勘驗結果，該5人毀損本案自小客車之時間僅
    有30秒（如勘驗結果⒉所示），是倘欲在30秒之時間內，先
    行砸毀車輛後，逗留現場另行穿脫口罩並濺吐檳榔汁後，復
    朝車內潑灑油漆再行離去，時間甚屬窘迫，難認有充足之時
    間可完成上開各行動，是本案自小客車上之檳榔汁，是否為
    被告於108 年3 月17日凌晨2 時58分許，參與毀損犯行時所
    留下，並非無疑。復以被告於警詢、原審訊問、準備及審理
    時均始終供稱：我於108 年3月16日因為臨停而與其他人發
    生糾紛，而將檳榔汁潑灑到本案自小客車等語（見偵卷第9 
    頁至第19頁、壢簡卷第31頁至第32頁、易卷第45頁、第108 
    頁），是被告於108 年3 月16日至桃園市龍潭區大同路130 
    巷口時，因與他人發生爭執、情緒激動，因而將其所施用之
    檳榔汁濺吐於本案自小客車上，亦無顯悖於常理，尚難逕以
    於本案自小客車上採得之檳榔汁與被告之DNA- STR型別相符
    ，遽為被告毀損犯行之認定。
五、綜上所述，本案檢察官所舉事證，僅足證明被告曾將使用之
    檳榔汁濺吐於本案自小客車上，惟尚無從證明以鈍器敲打、
    潑灑油漆等方式毀損上開自用小客車之人即為被告。是公訴
    意旨認被告涉犯毀損罪嫌所依憑之證據，均未達於通常一般
    人不致有所懷疑，而得確信其為真實之程度。此外，檢察官
    亦未提出其他積極證據足資證明被告有何本案毀損犯行，其
    犯罪嫌疑仍有不足，揆諸前揭法條及判例意旨，自應為被告
    無罪之諭知。
六、檢察官上訴意旨略以：
　㈠觀諸現場照片，本案自小客車沾染之檳榔汁範圍非小，顯係
    因洩憤而為，並非不小心濺吐或潑灑所致。又依108年7月9
    日警詢筆錄所載，被告雖能詳細供稱其因臨停與他人爭吵而
    將檳榔汁吐在本案自小客車車頭等情，但此為偶發事件，被
    告竟能在4個月後警詢中供陳該偶發事件之日期、時間，且
    恰為告訴人停車時起，迄自小客車遭砸毁時止之期間，顯與
    常情不符，應為卸責之詞。
　㈡經原審當庭勘驗108年3月17日現場監視器畫面，結果僅有5名
    男子持鈍器敲打自小客車，卻未見潑漆之情，惟參以現場照
    片，除自小客車之擋風玻璃、駕駛座車窗玻璃破損外，車内
    尚有大片白色油漆，可見其等係打破車窗玻璃再往内潑漆，
    然勘驗結果並未見潑漆之畫面。且該監視器錄影畫面有4秒
    鐘之暫停並自動跳轉，是勘驗結果未必為完整犯案之過程，
    況4秒鐘之時間，仍足夠潑灑或濺吐檳榔汁在本案自小客車
    車外及潑灑白漆至車内。再者，人之智識程度與生活經驗不
    同，其等雖能想到戴帽子、口罩躲避監視器，但未必想到DN
    A之生物跡證可能為警採驗，又當時5人毀損、潑漆乃情緒激
    動之洩憤，從而思慮不周而將檳榔汁潑灑在車上，亦非無法
    想見。
　㈢被告前有多次暴力相關之前案紀錄，目前雖尚未定罪，但可
    為素行之參考等語。
七、惟查：
　㈠經本院函詢內政部警政署刑事警察局，依卷內照片顯示檳榔
    汁散布之範圍，可否判斷是以杯裝檳榔汁灑擲，或人為多次
    吐檳榔汁所致，該局覆以：無法依檳榔汁之散布範圍判斷等
    語，此有該局110年8月6日刑鑑字第1100075035號函在卷為
    憑（見本院卷第65頁），是仍無法以該散布之範圍非小，而
    認被告所辯係屬無稽。
　㈡依原審勘驗現場監視器錄影畫面結果，尚無法辨識被告是否
    為在場毀損之人，亦未錄及濺吐檳榔汁之畫面，已如前述，
    縱該監視錄影畫面非完整，仍無法積極證明被告為現場參與
    毀損之人，或認定被告在毀損過程中，因洩憤或思慮不周而
    濺吐檳榔汁於本案自小客車之事實。
　㈢按被告之前案（前行為）紀錄屬品格證據，若欲以被告所為
    前案之犯罪手法證明與本案具有行為人同一性時，基於習性
    推論禁止原則，僅於犯罪手法或計畫具有顯著特徵或驚人相
    似性，足以合理推論應為同一人所為時，方例外可憑為行為
    人同一性之證明，不能只因被告有類似之前案紀錄而推論其
    有此種犯罪習性或不良品格，再藉此證明本案被訴事實亦為
    其所為（最高法院102年度台上字第810號、104年度台上字
    第2128號判決意旨參照），以避免產生不公平之偏頗效應，
    致生錯誤之認定結果。查被告固有傷害而經法院判處罪刑確
    定之紀錄（見本院卷第23頁），然傷害與本案毀損，在犯罪
    手法上並不具有可資辨識同一性之顯著特徵，公訴人尚未能
    舉出本案與被告所犯前揭案件在作案手法上有何明顯特殊之
    處，而可藉此合理推論行為人應為同一人，是本院認被告固
    曾經法院判處傷害罪刑確定之紀錄，惟仍無法憑為認定被告
    有為本案犯罪事實。
　㈣原審同上見解，而為無罪之諭知，經核並無違誤，檢察官執
    前詞指摘原判決證據取捨及認定不當，其上訴非有理由，應
    予駁回。　　
據上論斷，應依刑事訴訟法第368條，判決如主文。
本案經檢察官王柏淨提起公訴，檢察官謝志明到庭執行職務。
中　　華　　民　　國　　110 　年　　10　　月　　19　　日
                  刑事第二十庭  審判長法　官  王復生
                                      法　官  張紹省
                                      法　官  蕭世昌
以上正本證明與原本無異。
不得上訴。
                                      書記官  吳建甫
中　　華　　民　　國　　110 　年　　10　　月　　19　　日